臺灣彰化地方法院民事裁定
111年度消債清字第12號
聲  請  人  
即  債務人    黃竑鏞即黃士宏即黃景隆

上列聲請人因消費者債務清理事件聲請清算，本院裁定如下：
    主  文
聲請人黃竑鏞自民國111年6月23日下午4時起開始清算程序，並
命司法事務官進行本件清算程序。
    理  由
一、按更生方案經法院裁定認可確定後，債務人因不可歸責於己
    之事由，致履行有困難者，得聲請法院裁定延長其履行期限
    ，但延長之期限不得逾二年；債務人可處分所得扣除自己及
    依法應受其扶養者所必要生活費用之餘額，連續三個月低於
    更生方案應清償之金額者，推定有前項事由；債務人有第1
    項履行困難情形者，法院得依其聲請裁定開始清算程序；消
    費者債務清理條例（下稱消債條例）第75條第1項前段、第2
    項、第5項分別定有明文。是更生方案經法院裁定認可確定
    後，債務人因不可歸責於己之事由，致履行有困難，應由法
    院依債務人之聲請，斟酌其財產狀況及不能清償債務之情形
    ，裁定開始清算程序，以統一清理其債務（消債條例第75條
    第5項立法理由參照）。次按法院開始清算程序之裁定，應
    載明其年、月、日、時，並即時發生效力；法院裁定開始更
    生或清算程序後，得命司法事務官進行更生或清算程序，必
    要時，得選任律師、會計師或其他適當之自然人或法人1人
    為監督人或管理人；同條例第83條第1項、第16條第1項亦分
    別定有明文。
二、本件聲請意旨略以：
　　聲請人於民國(下同)105年間曾向臺灣臺中地方法院(下稱臺
    中地院)聲請消費者債務清理更生事件，嗣於107年5月17日
    該院以106年度司執消債更字第11號裁定認可更生方案（下
    稱前次更生方案認可裁定），並於107年6月11日確定，聲請
    人遂於107年7月份開始為第一期繳款，惟因原工作之通勤時
    間需四小時有所過長，改至餐飲業從事廚師助理工作後，卻
    受武漢肺炎疫情影響，致無工作之收入，聲請人因此前向臺
    中地院聲請兩次展延更生方案獲准，但至今收入仍未改善。
    聲請人目前工作收入每月平均僅2萬7,000元，扣除每月必要
    支出1萬7,000元後之餘額，顯未達前次更生方案所訂之每月
    清償金額2萬3,200元，故聲請人有不可歸責於己之事由致無
    法履行更生方案，為此，爰向鈞院聲請清算等語。
三、經查：
　㈠聲請人之更生方案前經法院裁定認可確定：
　　⒈本件債務人前因有不能清償債務情事，於105年6月8日具狀
      向臺中地院聲請更生，經臺中地院以105年度消債更字第2
      00號裁定開始更生程序。經聲請人提出前次更生方案後，
      臺中地院司法事務官作成前次更生方案認可裁定並確定，
      所載更生方案內容為：聲請人應自收到認可裁定確定證明
      書之翌月起，以每1個月為1期，在每月15日給付2萬3,200
      元，共清償72期合計六年；嗣經臺中地院司法事務官於10
      8年7月17日以108年度司消債聲字第6號裁定准予將前次更
      生方案之履行期限，自108年5月之給付均延長一年；復於
      109年6月9日再以109年度司消債聲字第8號裁定准予將前
      次更生方案之履行期限，自109年5月之給付均延長一年；
      業經本院調閱臺中地院消債案卷查核屬實。
　　⒉聲請人陳稱因原工作之通勤時間需四小時有所過長，改至
      餐飲業工作後，卻受武漢肺炎疫情影響，致無工作之收入
      ，聲請人因此前向臺中地院聲請兩次展延更生方案獲准，
      但至今收入仍未改善，不得已只好聲請清算等語；是聲請
      人既曾提出前次更生方案並經法院裁定認可確定，現稱因
      無法繼續履行該更生方案而聲請清算程序，揆諸上開說明
      ，本院即應審酌前次更生方案之條件，對於聲請人是否有
      消債條例第75條所定之情事。
　㈡債務人之可處分所得及必要生活費用：
　　⒈聲請人名下有中華郵政儲金存款35元、彰化區漁會存款430
      元，另有保單價值準備金為19萬6,037元等情，此有108年
      至110年度綜合所得稅各類所得資料清單、臺灣集中保管
      結算所股份有限公司111年5月19日函、中華郵政儲金簿封
      面及內頁影本、彰化區漁會存簿封面及內頁影本在卷可稽
      。聲請人目前擔任廚師助理，最近三個月之每月實領薪資
      平均為2萬7,000元等情，有聲請人每月薪資袋在卷為憑。
      依上，聲請人於111年3月至111年5月此三個月期間之每月
      平均可處分所得為2萬7,000元。
　　⒉按債務人必要生活費用，以最近一年衛生福利部或直轄市
      政府所公告當地區每人每月最低生活費 1.2 倍定之；受
      扶養者之必要生活費用，準用第一項規定計算基準數額，
      並依債務人依法應負擔扶養義務之比例認定之；債務人釋
      明更生期間無須負擔必要生活費用一部或全部者，於該範
      圍內，不受最低數額限制；債務人證明確有必要支出者，
      不受最高數額及應負擔比例之限制；消債條例第 64 條之
       2 第 1 項至第 3 項定有明文。本件依聲請人提出之消
      債事件補正狀，聲請人主張其目前每月個人必要生活費用
      為1萬7,000元，是依衛生福利部公布每人每月最低生活費
      用支出標準之1.2倍計算民國111年臺灣每人每月最低生活
      費用為約17,076元（計算式：14,2301.2＝17,076），則
      聲請人主張其個人必要生活費用1萬7,000元，低於上開標
      準，乃合理且必要之費用，於法有據。
　㈢依上所述，聲請人於近三個月即111年3月至同年5月期間每月
    平均可處分所得為2萬7,000元，扣除其每月個人必要生活費
    用1萬7,000元後，餘額僅1萬元，顯不足以支付前次更生方
    案每期應清償之2萬3,200元，堪認聲請人已符合消債條例第
    75條第1項「因不可歸責於己之事由，致履行有困難」之情
    事，故其依同條第5項規定聲請裁定開始清算程序，應予准
    許。
四、據上論結，聲請人既係因不可歸責於己之事由，致履行更生
    方案有困難，揆諸前開規定，本院自應依聲請人之聲請而裁
    定開始清算程序。
五、本件聲請清算事件，既已准許而即時生效，依消債條例第11
    條第1項、第16條第1項、第75條第5項、第83條第1項，爰裁
    定如主文。
中　　華　　民　　國　　111 　年　　6 　　月　　23　　日
                  民事第四庭    法　官　李言孫
以上正本係照原本作成。
不得抗告。
中　　華　　民　　國　　111 　年　　6 　　月　　23　　日
                                書記官  梁永慶